【裁判字號】    98,上訴,59
【裁判日期】    980117
【裁判案由】    違反毒品危害防制條例
【裁判全文】
臺灣高等法院高雄分院刑事判決          98年度上訴字第59號
上  訴  人  臺灣高雄地方法院檢察署檢察官
被      告  甲○○
                    （現另案於臺灣臺南監獄執行中）
上列上訴人因被告違反毒品危害防制條例案件，不服臺灣高雄地
方法院97年度訴字第1669號中華民國97年12月4 日第一審判決（
起訴案號：臺灣高雄地方法院檢察署96年度偵字第35615 號），
提起上訴，本院判決如下：
    主  文
原判決撤銷，發回臺灣高雄地方法院。
    理  由
一、原判決以：公訴意旨認被告甲○○涉犯違反毒品危害防制條
    例第4 條第1 項之販賣第一級毒品及同條例第8 條第1 項轉
    讓第一級毒品罪嫌而提起公訴，惟起訴書犯罪事實欄僅泛稱
    ：被告自民國96年7 月間以每包新臺幣（下同）500 元之代
    價將海洛因交付予買主；又自96年10月起要求曾坤然前往約
    定地點交付毒品，曾坤然則於毒品交易後從中獲取少數海洛
    因施用等語，不僅未特定被告販賣毒品之對象為何人，亦未
    特定被告販入、售出，或轉讓海洛因之時間、地點、價格、
    數量及次數，致被告被起訴之罪數不明，本院因無從具體確
    定被告被訴之事實範圍，乃於97年2 月15日依刑事訴訟法第
    273 條第6 項規定，以97年度審訴字第109 號裁定命檢察官
    於裁定送達後30日內就(一)被告各於何時何地以何代價販入多
    少數量之第一級毒品？(二)被告各於何時何地何代價販出多少
    數量之第一級毒品予何人？其次數若干？(三)被告各於何時何
    地轉讓第一級毒品予曾坤然，其次數若干？(四)上開各項犯罪
    事實之證明方法等事項予以補正。而經檢察官於97年3 月12
    日以雄檢惟光96偵35615 字第7136號函補正內容如下：(一)被
    告販入毒品部分：本件起訴書內容並未提及被告販入毒品之
    行為。(二)被告販毒之時地、次數、代價與對象：如證據清單
    編號2 、3 、4 、5 號。(三)被告轉讓毒品之時地與次數：如
    證據清單編號3 之(1)。(四)犯罪事實證明方法：如證據清單全
    部等語。然觀諸本件起訴書證據清單相關記載內容，就起訴
    被告販賣第一級毒品海洛因犯行部分，證據清單編號2 係載
    ：曾雅珍自96年7 月份起，每2 、3 天1 次，以犯罪事實欄
    所載之4 門號向被告及李靜如聯絡，被告與李靜如、曾坤然
    3 人，分別以每包海洛因500 元代價，或在高雄市○○路與
    七賢路口、或在忠孝路與七賢路口，將毒品交付曾雅珍施用
    ，惟次數不詳，最後1 次是在96年12月6 日晚間7 時43分許
    ，以每包500 元代價，在高雄市○○路與七賢路口，向被告
    販入1 包海洛因；證據清單編號3 (2)為：曾坤然自96年12月
    5 日起向被告販入海洛因3 至4 次，其方式係曾坤然前往高
    雄市新興區○○○路某透天厝，將6,500 元塞入該處2 樓門
    縫，經過2 小時再前往該處1 樓門縫，取回海洛因；證據清
    單編號4 為：黃裕和於96年12月13日晚間9 時至10時許，與
    被告所使用之0000000000號聯絡，復在高雄市○○路與民族
    路口處，以3,500 元向被告販入海洛因；證據清單編號5 則
    為：林陽泰自96年9 月份起，去電被告使用之0000000000號
    行動電話，販入海洛因5 至6 次，同年12月1 日又在某醫院
    向被告甲○○販入海洛因1 次1,000 元，同年4 日又販入海
    洛因1,000 元。而就起訴被告轉讓第一級毒品海洛因犯行部
    分，本件起訴書證據清單編號3 (1)記載內容為：曾坤然自96
    年10月某日起，幫被告及李靜如運送海洛因予買主，約40至
    50次，事後被告贈送少數海洛因予曾坤然施用，作為運送毒
    品之代價。則依本件起訴書前開有關記載，就起訴被告販賣
    海洛因予曾雅珍、曾坤然、林陽泰3 人；轉讓海洛因予曾坤
    然之時期、次數，因僅泛稱：自某時起、次數不詳、約40至
    50次，而使本件起訴範圍所及被告販賣、轉讓第一級毒品犯
    行次數並不確定，雖經公訴檢察官於原審法院97年4 月8 日
    準備程序中補正起訴被告販賣、轉讓第一級毒品時期之終了
    時點，惟被告被訴販賣海洛因予曾雅珍、轉讓海洛因予曾坤
    然之犯行次數為何，此攸關本院審理範圍之事項仍然過於空
    泛而無從確定，是本件起訴程式顯有違規定，爰不經言詞辯
    論，逕為不受理之判決。
二、按「起訴書，應記載左列事項：一被告之姓名、性別、年齡
    、籍貫、職業、住所或居所或其他足資辨別之特徵。二犯罪
    事實及證據並所犯法條」、「起訴或其他訴訟行為，於法律
    上必備之程式有欠缺而其情形可補正者，法院應定期間，以
    裁定命其補正」，刑事訴訟法第264 條第2 項、同法第273
    條第6 項分別定有明文。又刑事訴訟法第264 條第2 項關於
    起訴書程式之規定，旨在界定起訴之對象，亦即審判之客體
    ，苟起訴書所記載之犯罪事實與其他犯罪不致混淆，足以表
    明其起訴之範圍者，即使記載粗略未詳，事實審法院亦應依
    職權加以認定，不得以其內容簡略或記載不詳，而謂公訴人
    起訴書未記載犯罪事實（最高法院25年度上字第662 號判例
    及94年度臺上字第6610號判決意旨可資參照）。職是，如起
    訴書所載之犯罪事實，業足以表明起訴之範圍，而不致與其
    他犯罪相混淆，即使記載粗略未詳，事實審法院亦應依職權
    加以認定，不得僅以其內容簡略或記載不詳，即遽以起訴違
    背上揭刑事訴訟法第264 條第2 項之規定予以駁回。
三、經查：
  (一)核諸本件起訴書所載及公訴檢察官於原審法院97年4 月8 日
    準備程序補正內容觀之，本件起訴範圍就被告甲○○涉嫌：
    1.自96年7 月間起至96年12月6 日晚間某時止，以每2 、3
    天1 次之頻率，與案外人李靜如、曾坤然（自96年10月間加
    入被告）共同基於販賣海洛因之犯意聯絡，藉由使用000000
    0000、0000000000、0000000000、0000000000等門號作為販
    賣毒品聯絡方法，並分別以每包500 元之代價，在高雄市○
    ○路與七賢路口，或高雄市○○路與七賢路口，販賣海洛因
    予案外人曾雅珍。其中最後1 次以500 元之代價販賣海洛因
    予曾雅珍之時間，係在96年12月6 日晚間，交付地點則係在
    高雄市○○路與七賢路口。2.因案外人曾坤然自96年10月間
    某日起即代被告及李靜如運送海洛因予買主，計約40至50次
    ，被告乃每次轉讓少數海洛因予曾坤然，做為運送毒品之代
    價。3.被告自96年12月5 日起至96年12月12日止，在高雄市
    新興區○○○路某一透天厝，以每次6,500 元之代價，販賣
    海洛因予曾坤然共3 至4 次。4.於96年12月13日晚間9 時至
    10時許，在高雄市○○路與民族路口處，以3,500 元之價格
    ，出售海洛因1 包予黃裕和。5.自96年9 月份起，販賣海洛
    因予林陽泰共5 至6 次；又於96年12月1 日在某醫院，以1,
    000 元之價格，販賣海洛因1 次予林陽泰；復於96年12月4
    日以1,000 元之價格販賣海洛因予林陽泰等犯行，就其起訴
    之販賣及轉讓第一級毒品海洛因之犯罪行為人、時間、價格
    、次數，均已大致敘明，自堪認已可界定其起訴之對象及範
    圍為何。至該起訴書及公訴檢察官補正內容，就上開編號1.
    、3.及編號5.中有關96年9 月間被告涉嫌之販賣海洛因次數
    ，暨編號2.之被告涉嫌轉讓海洛因次數，雖嫌粗略未臻詳明
    ，然依刑事訴訟法第163 條規定，當事人既得聲請調查證據
    ，甚至法院為發見真實亦可依職權調查證據，則原審如認前
    開事項有調查之必要，尚非不可於審理中由當事人（檢察官
    ）以聲請調查證據之方式補充之。況且，我國刑事訴訟法現
    採卷證併送制度，並非採起訴狀一本原則，是檢察官起訴時
    所檢送之有關卷證資料，法院亦應一併審酌之。本件檢察官
    提起公訴，除起訴書外，既另檢附相關之通訊監察譯文、扣
    押物，及各該證人之供述筆錄等證據，則原審於審理本案時
    ，並非不得參酌檢察官併送之上述卷證資料，依職權調查此
    等部分之證據，乃原判決謂因上開販賣及轉讓次數未經明確
    載述於起訴書，且未經補正，即認檢察官未具體確定被告販
    賣海洛因予曾雅珍及轉讓海洛因予曾坤然之犯行次數為何，
    致法院審理範圍無從確定，尚嫌速斷。
  (二)另上開(一)編號4.及編號5.中有關被告涉嫌於96年12月1 日、
    同月4 日各販賣1 次海洛因予林陽泰部分，檢察官本即於起
    訴書中載明犯罪之行為人、時間及購毒價格，而足以表明起
    訴之範圍，不致有與其他犯罪事實相混淆之虞，原審就此等
    部分，併同前開次數不明確部分，予以不受理判決之諭知，
    尚非適當。
四、綜上，本件起訴書所記載及檢察官已補正之犯罪事實既與其
    他犯罪不致混淆，且已足以表明起訴之對象及範圍；而就起
    訴書記載未詳之部分，又非不得於審理中由當事人以聲請調
    查證據之方式予以補充，或由法院依職權調查證據，然原審
    卻以無從確定審理範圍，謂檢察官之起訴不合程式，逕為公
    訴不受理之判決，實非無再行斟酌之餘地。檢察官上訴意旨
    執此指摘原判決不當，非無理由，應由本院將原判決撤銷，
    發回原審法院另為適當之處理，且不經言詞辯論為之。
據上論斷，應依刑事訴訟法第369 條第1 項但書、第372 條，判
決如主文。
中    華    民    國    98    年    1     月    17    日
                  刑事第一庭    審判長法  官  翁慶珍
                                      法  官  莊崑山
                                      法  官  徐美麗
以上正本證明與原本無異。
如不服本判決應於收受本判決後10日內向本院提出上訴書狀，其
未敘述上訴理由者，並得於提起上訴後10日內向本院補提理由書
狀（均須按他造當事人之人數附繕本）「切勿逕送上級法院」。
中    華    民    國    98    年    1     月    17    日
                                      書記官  賴梅琴


司法院資訊處製作；財團法人民間司法改革基金會備份。
